臺灣高等法院交通事件裁定
抗　告　人
即受處分人　甲○○
上列抗告人，因違反道路交通管理處罰條例案件，不服臺灣基隆
地方法院，中華民國96年7月27日裁定（96年度交聲字第185號）
，提起抗告，本院裁定如下：
    主  文
抗告駁回。
    理  由
一、本件原裁定以：受處分人甲○○於民國96年4月19日下午1時
    18分許，騎駛車號K3J-896 號重型機車，行經臺北縣萬里鄉
    美崙40號前路口闖越紅燈，為警依法舉發，依道路交通管理
    處罰條例第53條第1項、第63條第1項第3 款等規定，裁處異
    議人罰鍰新臺幣（下同）1800元，並記違規點數3 點，受處
    分人雖否認上情，並辯稱舉發員警未能提出伊闖紅燈證據，
    且伊通過路口時，有抬頭看號誌為綠燈云云。但查：
(一)邇來我國法院實務針對違反道路交通管理處罰條例聲明異議
    案件，時有援認：交通警員掣單舉發違反道路交通管理處罰
    條例所列之違規事實，本質上為行政處分，係公務員基於職
    務上權力，依法就特定之具體事件所為具公法上效果之單方
    行政行為，基於公務員為公法上行為具有公信力之原則，該
    行政處分當可被推定為合法、真正，其據以依法處分之事實
    認定亦為正確無誤，若謂公務員一切行政行為均需預留證據
    以證其實，則國家行政勢必窒礙難行，是以在舉發員警與受
    處分人間並無仇隙下，舉發員警當無設詞攀誣之理，因認舉
    發處分應屬正確無誤（臺灣高等法院85年度交抗字第185 號
    、86年度交抗字第11號、87年度交抗字第157 號、90年度交
    抗字第281 號裁定意旨均參照）等語，諒係援用所謂行政處
    分之「公定力」理論。然「公定力」乙詞係由日本公法學者
    美濃部達吉繼受德國公法學儒奧托麥耶（Otto Mayer）之「
    行政處分自我確認理論」所創設之概念，意謂國家行為均受
    合法之推定，除有權機關撤銷或認定無效，任何人均不得否
    定其效力，其本質上係威權時代下以國家權威作為行政處分
    合法有效之基礎，顯與當代法治國理念明顯扞格。時至今日
    ，傳統「公定力」理論早已為各民主法治先進國家所揚棄，
    亦為我國近代多數行政法學者所不採或變更內涵。蓋行政處
    分不受其瑕疵所影響，先認定其具有效力，再進行事後審查
    ，應係基於交易安全與法律安定性之考量，不欲任何機關或
    人民可無視此一國家行為之存在，充其量僅係「有效推定」
    ，絕非「合法推定」。況道路交通管理處罰條例第87條既已
    明文賦予人民不服交通主管機關所為之處罰，得向管轄地方
    法院聲明異議，若謂員警掣單舉發交通違規之行政行為皆受
    合法、真正之推定，則交通違規案件聲明異議制度之存在有
    何實益？法院又何須介入進行司法審查？凡此可見援用前揭
    「公定力」理論之不妥。反之，若僅憑道路交通管理處罰條
    例第89條明文規定法院受理有關交通事件，準用刑事訴訟法
    之規定，認定前揭推定員警掣單舉發交通違規之行政行為合
    法、真正之說法，係推定受處分人（相當刑事訴訟程序中之
    被告）確有交通違規事實（有罪推定），而要求受處分人自
    證並無違規事實（自證無罪），而認有違刑事訴訟「無罪推
    定」原則，法院認亦係對於屬行政秩序罰之交通違規舉發處
    分之本質有所誤解。
(二)按，交通違規之舉發可分為「當場舉發」及「逕行舉發」，
    由於逕行舉發之受處分人並無當場向舉發員警辯駁、陳述意
    見之機會，故現行法制就逕行舉發之條件多所設限。至於當
    場舉發交通違規事件，鑑於交通違規事實往往驟然而現、稍
    縱即逝，若硬性要求舉發員警不分違規情節，一律必須預留
    證據，俾便事後提出供法院審查，除有現實技術可行性之困
    難，勢將大幅提高交通管理之行政成本，並嚴重削弱道路交
    通管理之行政效能，此絕非立法者制定道路交通管理法規之
    本意。且舉發交通違規行為之處分亦屬行政行為，除應遵循
    公正、公開與民主之程序，確保依法行政之原則，以保障人
    民權益，如何同步提高行政效能，亦應一併兼顧（行政程序
    法第1 條規定參照），此亦係現行法制就若干類型之行政處
    分明文規定可免記明理由，或毋需給予當事人陳述意見機會
    等規定之所由設（行政程序法第97條、第103 條規定參照）
    。所謂「準用」與「適用」有別，適用係完全依其規定而適
    用之謂，準用則衹就某事項所定之法規，於性質不相牴觸之
    範圍內，適用於其他事項之謂，即準用有其自然之限度（最
    高法院41年臺非字第47號判例意旨參照），是以刑事訴訟法
    就犯罪證據有關之規定中，與屬行政秩序罰之交通違規裁罰
    本旨不合之部分，固不在準用之列，惟若受處分人遭受舉發
    之交通違規事實，僅有舉發違反道路交通管理事件通知單及
    裁決書等書面資料可參，且上載情節顯有違背論理法則、經
    驗法則，乃至與認定事實不符（刑事訴訟法第155 條參照）
    等情，殊無僅以上開公定力理論，遽推認受處分人確有交通
    違規之事實。如此不啻自我貶損法院事後審查舉發交通違規
    處分之制度功能，猶有甚者，勢將降低交通主管機關提升取
    締交通違規技術及添購科技採證設備之誘因，終將侵蝕人民
    對於法秩序、乃至司法制度之信賴。反之，設若舉發員警到
    庭結證違規情節屬實，且提出支持舉發違規可憑信性之相關
    佐證，又查無設詞構陷或舉發錯誤之事證，自堪據以認定違
    規情節應屬事實。
(三)受處分人雖以上情置辯，然依舉發員警即臺北縣政府警察局
    金山分局野柳派出所警員楊偉翔之結證，其當時在中油萬里
    加油站對面執行定點交通稽查，站立位置與異議人行車方向
    相同，目睹對向車道行車號誌為紅燈時，異議人仍騎機車闖
    越停止線直行通過路口，故將異議人攔停舉發等語（96年7
    月25日訊問筆錄參照），參以受處分人對於對向車道號誌與
    伊行車方向號誌係連動反應乙節並無爭執，則舉發員警根據
    對向車道之號誌舉發受處分人闖紅燈，即無不合，亦無違背
    經驗法則可言。因認異議人上開辯解，不足採信，原處分機
    關認事用法，並無違誤，乃駁回本件異議，核無不合。
二、茲按，汽車駕駛人，行經有燈光號誌管制之交岔路口闖紅燈
    者，處1800元以上5400元以下罰鍰，道路交通管理處罰條例
    第53條第1 項，定有明文。又汽車駕駛人有上列情形，除依
    原條款處罰鍰外，記違規點數3點，同條例第63條第1項第3
    款亦有明文。
三、抗告意旨詳如附件。
四、本院經查，抗告人於上開時地，有上開違規情節，已據承辦
    員警於原審證述甚詳在卷，並有舉發單在卷可稽，則原審依
    抗告人之供述，佐以證人上開證述、違規單等情，綜合認定
    抗告人有上開違規情事，核與經驗法則、論理法則悉相吻合
    ，自無不合。抗告狀主張，卷內並無證據可認抗告人確違規
    ，且法官對員警執勤態度、素質，並未了解，因認原審裁定
    未當，但查，卷內固無違規相片可稽，惟違規情節在瞬間，
    未拍攝留存相片，無從證明抗告人未違規，且法官對員警之
    執勤態度有無了解，與原審上開裁定有何關連，未據抗告人
    提出證據證明，抗告人此部分主觀認知，自難遽取。又抗告
    狀指摘員警之證言不實，雖提出現場圖為憑，但何以可證明
    員警證言不實，亦未據抗告人提出關連性之說明，礙難憑採
    。至抗告狀4、5點之主張，縱然屬實，仍難推翻原裁定基礎
    ，抗告人以上情指摘原裁定不當，核均非可取，應予駁回。
據上論斷，依道路交通案件處理辦法第26 條，刑事訴訟法第412
條，裁定如主文。
中　　華　　民　　國　　96　　年　　8 　　月　　21　　日
　　　　　　      刑事第十四庭審判長法　官  陳志洋
　　　　　　　　　      　　　　    法　官  許錦印
　　　　 　 　　　　　　      　　　法　官  蔡聰明
以上正本證明與原本無異。
不得再抗告。
                                    書記官  陳建邦
中　　華　　民　　國　　96　　年　　8 　　月　　22　　日
